台北高等行政法院判決　　　　　　　　　　　　　　　九十三年度簡字第四一六號
　　原　　　告　甲○○
　　被　　　告　台北市政府
　　代　表　人　乙○○市長）.
　　訴訟代理人　丁○○
　　　　　　　　丙○○
　　　　　　　　戊○○
右當事人間因都市計畫法事件，原告不服內政部中華民國九十二年三月三日台內訴字
第○九二○○○二二二三號訴願決定（案號：0000000000），提起行政訴
訟。本院判決如左：
　　主  文
原告之訴駁回。
訴訟費用由原告負擔。
　　事  實
一事實概要：緣原告獨資在座落台北市○○區○○路四九四號二、三、四樓建築物經
  營「金屋賓館」（下稱系爭賓館），位於都市計畫第一種商業區內，民國（下同）
  九十一年七月三十一日經台北市政府警察局士林分局查獲違規使用為性交易仲介業
  場所，違反都市計畫法第三十五條、同法台北市施行細則第十條之一及台北市土地
  使用分區管制規則（下稱管制規則）第二十一條之規定，被告援引都市計畫法第七
  十九條之規定，以九十一年十一月二十五日府都一字第○九一○八二○一五○○號
  函，處原告新台幣（下同）二十萬元罰鍰，並勒令停止使用。原告不服，提起訴願
  ，遭決定駁回，遂向就罰鍰部分本院提起行政訴訟。
二兩造聲明：
　(一)原告聲明：訴願決定及原處分關於罰鍰部分均撤銷。
　(二)被告聲明：駁回原告之訴。
三兩造之爭點：
  原告主張其本人並未在系爭賓館，亦未准員工在該賓館為供性交易仲介場所使用，
  被告認定其違反都市計畫法，顯與事實不符，且裁罰金額過高，違反比例原則，亦
  有違誤，是否可採？
　(一)原告主張：
    1.原處分有欠妥當：依管制規則第二十一條規定，第一種商業區並無可供性交易
      仲介業之使用組別，原告並未、亦不許員工將系爭賓館作性交易仲介業使用。
      若因非系爭賓館之人員或員工在該賓館內發生性交易仲介行為，逕行認定系爭
      賓館為「供性交易仲介業使用」，此種認定顯然違法，有欠妥當。
    2.罰鍰金額有違比例原則：被告處分書中「三（四）：：均應符合比例原則，於
      能實現義務之方法中選擇對義務人『侵害最小』之方法實施，不得逾越必要之
      程度。：：」，被告在六萬元至三十萬元以下罰鍰範圍中，選擇二十萬元罰鍰
      ，依本件違反都市計畫法之違法程度，應處以六萬元罰鍰，方符合比例原則。
　(二)被告主張：
    1.查原告所使用之台北市○○區○○路四九四號二、三、四樓建築物，位於都市
      計畫第一種商業區內，未經許可，即於系爭賓館違規使用為性交易仲介場所，
      經被告所屬警察局於九十一年七月三十一日查獲，並以九十一年九月二十四日
      北市警行字第○九一四○九九四○○○號函查報在案，按實地臨檢紀錄表並經
      關係人承認無訛後簽章所示：「一、警方實施臨檢，在現場負責人劉○○陪同
      下，臨檢房間三○三號房及五○七號房，發現三三○三號房有乙男子王○○（
      疑為馬伕）載送大陸林姓女子至該處五○七號房與鄧姓男子從事性交易．．．
      。二、另據現場劉姓負責人、林姓大陸女子及鄧姓男子之偵訊（調查）筆錄，
      鄧姓男子係由現場劉姓負責人電話連絡「尚好家應召站」並媒介林姓大陸女子
      至金屋賓館五○七號房從事性交易，另約定媒介壹次可獲得新台幣壹仟參佰元
      報酬，．．．。」另據營利事業登記證及原告之警方偵訊（調查）筆錄所示，
      坦承其為系爭建築物「金屋賓館」之實際負責人無誤。
    2.再查原告所經營使用之系爭賓館，位於都市計畫法第一種商業區內，使用組別
      及使用項目，自應符合管制規則第二十一條之規定，然該條內並無規定可允許
      或有條件允許使用為性交易仲介業場所，故今查獲於系爭建築物違規使用為性
      交易仲介業場所，已明屬違反管制規則之規範。觀諸原告之違法情節即已明確
      ，被告援引都市計畫法第七十九條之規定，於九十一年十一月二十五日府都一
      字第○九一○八二○一五○○號函，處使用人（原告）二十萬元罰鍰並勒令停
      止使用，並無違誤。
    3.依司法院釋字第二七五號解釋：「人民違反法律上之義務而應受行政罰之行為
      ，法律無特別規定時，雖不以出於故意為必要，仍須以過失為其責任條件。但
      應受行政罰之行為，僅須違反『禁止規定』或作為義務，而不以發生損害或危
      險為其要件者，推定為有過失，於行為人不能舉證證明自己無過失時，即應受
      處罰：：。」，緣此被告認定原告即已違反台北市土地使用分區管制規則中第
      二十一條，「第一種商業區內所容許使用及附條件使用之項目時，即應屬明確
      違反『禁止規定』，故被告之處分應無違誤。
    4.再查系爭建築物內「金屋賓館」之負責人為原告本身並無疑義，負責人對於其
      使用之建築物應負保管及合法使用之責任，雖原告雇用劉女管理賓館，然並不
      影響其為實際負責人之事實。
    5.末查行政機關對人民不履行政法上義務時，進一步以強制力迫其履行義務或督
      促使其與履行義務同一狀態時，所採取之實力強制方式與程度，均應符合比例
      原則，於能實現義務之方法中選擇對義務人侵害最小之方法實施之，不得逾必
      要之程度。故原告使用之系爭賓館違反都市計畫法第七十九條中：「違反本法
      或各級政府依級政府依本法所發布之命令者」規定，業如前述，依法自應適用
      該法規定予以處分之。且為阻遏系爭賓館繼續供作性交易仲介業使用，暨貫徹
      都市計畫法規定並保護公共利益，端正社會風氣，被告依都市計畫法第七十九
      條規定，於行政裁量範圍內，處使用人二十萬元罰鍰並勒令停止使用，核與比
      例原則相符。從而，原處分並無不合。
　　理  由
一本件原分案號為九十二年度訴字第○一九一七號，經行準備程序查明，原告僅對二
  十萬元之罰鍰部分起訴涉訟，未逾二十萬元，屬簡易程序案件，應改分「簡」案號
  ，適用簡易程序進行，合先說明。
二按都市計畫法第三十五條規定：「商業區為促進商業發展而劃定，其土地及建築物
  之使用，不得有礙商業之便利。」。同法台北市施行細則第十條之一規定：「：：
  二、商業區：以建築商場（店）及供商業使用之建築物為主，不得為有礙商業之便
  利、發展或妨礙公共安全、衛生之使用。：：」台北市土地使用分區管制規則第二
  十一條：「在第一種商業區內得為左列規定之使用：一、允許使用（一）第二組：
  多戶住宅。：：。（三二）第五十一組：公害最輕微之工業。二、附條件允許使用
  （一）第七組：醫療保健服務業之精神病院。：：。（八）第五十二組：公害較輕
  微之工業。」都市計畫法第七十九條規定：「都市計畫範圍內土地或建築物之使用
  ，或從事建造、採取土石、變更地形，違反本法或內政部、直轄市、縣（市）（局
  ）政府依本法所發布之命令者，當地地方政府或鄉、鎮、縣轄市公所得處其土地或
  建築物所有權人、使用人或管理人新台幣六萬元以上三十萬元以下罰鍰，並勒令拆
  除、改建、停止使用或恢復原狀。不拆除、改建、停止使用或恢復原狀者，得按次
  處罰，並停止供水、供電、封閉、強制拆除或採取其他恢復原狀之措施，其費用由
  土地或建築物所有權人、使用人或管理人負擔。前項罰鍰，經限期繳納，屆期不繳
  納者，依法移送強制執行。」又「人民違反法律上之義務而應受行政罰之行為，法
  律無特別規定時，雖不以出於故意為必要，仍須以過失為其責任條件。但應受行政
  罰之行為，僅須違反禁止規定或作為義務，而不以發生損害或危險為其要件者，推
  定為有過失，於行為人不能舉證證明自己無過失時，即應受處罰。」司法院釋字第
  二七五號解釋有案。
三查原告獨資在座落於台北市○○區○○路四九四號二、三、四樓建築物經營之系爭
  賓館，該賓館位於都市計畫第一種商業區內，於九十一年七月三十一日經警查獲違
  規使用為性交易仲介業場所，違反都市計畫法第三十五條、同法台北市施行細則第
  十條之一及管制規則第二十一條之規定，被告援引都市計畫法第七十九條之規定，
  以九十一年十一月二十五日府都一字第○九一○八二○一五○○號函，處原告二十
  萬元罰鍰，並勒令停止使用。原告不服，提起訴願，遭決定駁回，復就罰鍰部分起
  訴主張其本人並未在系爭賓館，亦未准員工在該賓館為供性交易仲介場所使用，被
  告認定其違反都市計畫法，顯與事實不符，且裁罰金額過高，違反比例原則，亦有
  違誤，詳如其起訴狀事實欄所載理由等語。
四查原告獨資經營系爭賓館，其僱用之服務生，於九十一年七月三十一日十七時五十
  分許，經警查獲違規使用系爭賓館為性交易仲介場所，此有偵訊筆錄、刑事案件移
  送書等附原處分卷可稽，復為原告所不否認，原告所爭執者為其本人並未在系爭賓
  館，亦未准員工服務生在該賓館為供性交易場所使用，自不應對其裁罰乙節，惟查
  原告既為系爭賓館建築物之使用人，違規為性交易仲介之服務生，亦係原告所僱用
  並違規使用該建築物，足證原告選任、監督該服務生有疏失，難辭過失之責，揆諸
  首揭規定及說明，自不能免責。又被告酌情裁處原告二十萬元罰鍰，未逾都市計畫
  法第七十九條所規定罰鍰範圍，經核亦未違反比例原則，原告所訴，洵不足採，本
  件被告所為罰鍰處分，核無違誤，訴願決定，予以維持，亦無不合，原告起訴意旨
  ，非有理由，應予駁回。
五據上論結，本件原告之訴為無理由，依行政訴訟法第九十八條第三項前段、第二百
  三十六條，判決如主文。
中　　　華　　　民　　　國　　九十三　　年　　　四　　　月　　　一　　　日
                     臺 北 高 等 行 政 法 院   第 四 庭
                                               法　　官　　黃本仁
右為正本係照原本作成。
本件以訴訟事件所涉及之法律見解具有原則性者為限，始得於本判決送達後二十日內
向本院提出上訴狀並表明上訴理由，如已於本判決宣示後送達前提起上訴者，應於判
決送達後二十日內補具上訴理由（均按他造人數附繕本），且經最高行政法院許可後
方得上訴。
中　　　華　　　民　　　國　　九十三　　年　　　四　　　月　　　二　　　日
 　　　　　　　　　　　　　　　　　　          書 記 官　  姚國華
